【裁判字號】    95,上訴,2422
【裁判日期】    951227
【裁判案由】    毒品危害防制條例
【裁判全文】
臺灣高等法院臺中分院刑事判決        95年度上訴字第2422號
上  訴  人  臺灣彰化地方法院檢察署檢察官
被      告  乙○○
                     （另案於臺灣彰化監獄執行中）
上列上訴人因被告毒品危害防制條例案件，不服臺灣彰化地方法
院95年度訴字第1310號中華民國95年9月7日第一審判決（起訴
案號：臺灣彰化地方法院檢察署95年度毒偵字第2748號、第2749
號、第2890號）及同署檢察署移送併辦（案號：臺灣彰化地方法
院檢察署95年度毒偵字第3090號，提起上訴，本院判決如下：
    主  文
原判決撤銷。
乙○○連續施用第一級毒品，處有期徒刑玖月。又施用第一級毒
品，處有期徒刑柒月，扣案之海洛因壹包（淨重零點零柒公克）
沒收銷燬之。應執行有期徒刑壹年，扣案之海洛因壹包（淨重零
點零柒公克）沒收銷燬之。
    事  實
一、乙○○前因施用毒品案件，經送觀察、勒戒後，認為無繼續
    施用毒品之傾向，於民國（下同）89年5月30日執行完畢釋
    放，並由臺灣彰化地方法院檢察署檢察官於89年6月1日，以
    89年度毒偵字第2693號為不起訴處分確定。復因施用毒品案
    件，由臺灣彰化地方法院檢察署檢察官向臺灣彰化地方法院
    提起公訴並聲請強制戒治，強制戒治部分於93年1月9日因毒
    品危害防制條例修正而告釋放。而起訴部分則經臺灣彰化地
    方法院於93年3月1日，以93年度訴字第20號分別判處有期徒
    刑9月、5月，定應執行有期徒刑1年確定。復因違反毒品危
    害防制條例案件，由臺灣彰化地方法院檢察署檢察官向臺灣
    彰化地方法院提起公訴，經該院於93年7月26日，以93年度
    訴字第681號分別判處有期徒刑1年、7月，定應執行有期徒
    刑1年6月確定，經入監接續執行，於94年10月18日因縮短刑
    期假釋出監，現付保護管束中。詎仍不思悔改，復於5年內
    基於施用第1級毒品海洛因之概括犯意，自95年2月14日或其
    前3日內之某時起，至95年6月底止連續多次，在其位於彰化
    縣鹿港鎮頭南里頭庄巷120之3號住所等處，連續施用第1級
    毒品海洛因多次。嗣又另行起意於95年7月12日中午12時許
    ，在上揭住處，施用第1級毒品海洛因1次；乙○○先於95年
    2 月14日及95年3月7日，分別為臺灣彰化地方法院檢察署觀
    護人定期通知採集尿液送驗，結果呈毒品嗎啡陽性反應，嗣
    後又分別於95年6月15日15時許，在其上開住處為警查獲；
    95 年7月15日16時50分許，為警在彰化縣和美鎮面前里三順
    宮旁產業道路上查獲，並扣得第1級毒品海洛因1包（淨重
    0.07 公克）。
二、案經彰化縣警察局和美分局報請台灣彰化地方法院檢察署檢
    察官暨經該署檢察官自動檢舉偵查起訴，及移請併案審理。
          理    由
一、本案被告乙○○（以下簡稱為被告）對於上開犯罪事實，已
    分別於警、偵訊中及於原審法院與本院審理時，均坦白承認
    ，被告4次經採尿送驗均呈嗎啡陽性反應，亦有台灣彰化地
    方法院檢察署受保護管束人尿液檢體監管記錄表、彰化縣警
    察局鹿港分局委託檢驗尿液代號與真實姓名對照表及詮昕科
    技股份有限公司濫用藥物尿液檢驗報告表在卷可憑，足證被
    告之自白與事實相符。另扣案之白粉一包，經送請法務部調
    查局鑑定結果，確係海洛因無訛，亦有該局95年8月15日出
    具之調科壹字第140013176號鑑定通知書1紙在卷可按，足徵
    被告之自白與事實相符。再被告前因施用毒品案件，經送觀
    察、勒戒後，認為無繼續施用毒品之傾向，於89年5月30 日
    執行完畢釋放，並由臺灣彰化地方法院檢察署檢察官於89
    年6月1日，以89年度毒偵字第2693號為不起訴處分確定。復
    因施用毒品案件，由臺灣彰化地方法院檢察署檢察官向臺灣
    彰化地方法院提起公訴並聲請強制戒治，強制戒治部分於93
    年1月9日因毒品危害防制條例修正而告釋放。此有臺灣高等
    法院被告全國前案紀錄表各一份在卷可參。綜上，本件事證
    明確，被告上開施用毒品之犯行，應堪認定。
二、按海洛因係毒品危害防制條例第2條第2項第1款所規定之第
    一級毒品，不得非法持有、施用，被告違反上開規定，非法
    持有進而施用海洛因，核被告所為，係犯毒品危害防制條例
    第10條第1項之施用第一級毒品罪。至於被告非法持有第一
    級毒品之低度行為，已被其非法施用第一級毒品之高度行為
    所吸收，應不另論罪。又按被告行為後，刑法連續犯之規定
    雖自95年7月1日起即已被刪除，就被告95年6月底以前犯行
    部分，被告行為後之法律已有變更。惟本案被告於舊法時期
    所犯之多次施用第一級毒品海洛因之犯行部分，因其犯罪時
    間緊接，犯罪構成要件相同，顯係基於概括犯意反覆而為，
    應合於修正前刑法第56條連續犯之規定，而屬裁判上一罪。
    雖依據修正前刑法第56條之規定，得加重其刑至二分之一，
    但依據新法，因刑法連續犯之規定已被刪除，則應依其行為
    之次數定犯罪之罪數，後再依刑法第51條之規定為數罪併罰
    定其應執行刑。本案被告自95年2月14日或其前3日內之某時
    起，至95年6月底止連續多次施用第一級毒品海洛因之部分
    犯行情節觀之，被告行為後廢除連續犯之法律並不利於被告
    ，則依據刑法第2條第1項前段之規定，自仍應適用95年7月1
    日修正前之刑法上開規定對被告處罰。是被告上開至95年6
    月底止前多次施用第一級毒品海洛因之犯行，其犯罪時間既
    屬緊接，犯罪構成要件亦屬相同，顯係基於概括犯意反覆而
    為，自仍應依行為時即修正前刑法第56條之規定，論以一罪
    ，並加重其刑。至被告另於95年7月12日非法施用海洛因之
    犯行，既是在刑法修正施行後所犯，已無連續犯之適用，應
    另成立一罪（理由詳如後述）。至併案意指所述被告自95年
    6 月15日之非法施用海洛因之犯行，與本件公訴人起訴被告
    於95年6月底以前之犯行，有裁判上一罪之連續犯關係，應
    為起訴效力所及，本院自得一併予以審理，並此敘明。
三、原審判決就被告上開所犯予以論罪科刑，固非無見，惟原審
    ：（一）就公訴人起訴被告之犯行，公訴人認為係包括之一
    罪，而原審認為成立二罪，惟並未說明其理由，尚有未恰。
    （二）又原審主文所示沒收海洛因之重量與犯罪事實所記載
    之重量不符，並未說明其理由，亦有不當。公訴人上訴意旨
    指述被告上開所犯係屬「集合犯」部分，雖為本院所不採取
    （理由詳如後述），但原審判決既有上開可議之處，即屬無
    可維持，自應由本院將原審判決予以撤銷改判。爰審酌被告
    之素行、其非法施用第一級毒品之犯罪情節、所生危害、及
    被告在犯罪後均能坦承犯行等一切犯罪情狀，分別量處如主
    文所示之徒刑，並定其應執行刑示懲。（依刑法第2條第1項
    規定：「行為後法律有變更者，適用行為時之法律。但行為
    後之法律有利於行為人者，適用最有利於行為人之法律」。
    依刑法第51條定應執行刑時，「裁判確定前犯數罪，其中1
    罪在新法施行前者，亦同（即亦應為新舊法比較）」，最高
    法院95年5月23日第8次刑事庭會議決議可資參照。被告於裁
    判確定前犯數罪，係於95年7月1日之前及之後犯之，而刑法
    第51條業於民國94年1月7日修正公布，並於95年7月1日施行
    ，修正前刑法第51條規定：「數罪併罰，分別宣告其罪之刑
    ，依左列各款定其應執行者：」其中第5款規定：「宣告多
    數有期徒刑者，於各刑中之最長期以上，各刑合併之刑期以
    下，定其刑期。但不得逾20年。」修正後刑法第51條第5款
    規定：「宣告多數有期徒刑者，於各刑中之最長期以上，各
    刑合併之刑期以下，定其刑期。但不得逾30年」比較結果，
    修正後刑法並非較有利於行為人，依刑法第2條第1項前段之
    規定，仍應依修正前刑法，定其應執行之刑。）。扣案之第
    一級毒品海洛因一包（淨重0.07公克），為毒品危害防制條
    例第2條第2項第1款所指之第一級毒品，且其包裝袋附著毒
    品已無從析離，爰依同條例第18條第1項前段規定，沒收銷
    燬之。
四、臺灣彰化地方法院檢察署95年9月19日彰檢榮文95上306字第
    40494號函移送本院併辦意旨（95年毒偵字第3684號），雖
    指述被告尚有於95年7月21日採尿之前3日內，又有1次施用
    第一級海洛因之犯行，並認與被告本案經論罪科刑之上開犯
    行係「集合犯」之關係，爰移請本院併案審理等情。惟修正
    前刑法第56條連續犯之規定，已自95年7月1日起廢除。本案
    被告在95年7月1日之後又施用第一級毒品海洛因之犯行，既
    在原刑法第56條連續犯之規定被廢除之後，又非本案檢察官
    起訴書所起訴之犯罪事實，自非本案起訴效力所及，本院尚
    屬無從併予審理。至於檢察官移送併辦意旨雖指述上開移送
    併案部分，與被告經本院判決認定之施用第一級毒品海洛因
    犯行，係屬「集合犯」。惟學理上所謂之「集合犯」，係指
    刑事法若干犯罪態樣，本質上具有反覆、延續實行之特徵，
    依社會通念於客觀上亦認為符合一個反覆、延續性之行為觀
    念，故立法時乃特別歸類，並將之定為犯罪構成要件之行為
    要素，而於刑法評價認應僅成立一罪之犯罪（如經營、從事
    業務等等行為概念）而言。公訴人以被告未戒除毒癮，即認
    上開移送本院併案審理部分，與被告經本院判決認定之上開
    施用第一級毒品海洛因犯行，係屬「集合犯」之實質上一罪
    ，此項法律上之見解為本院所不採認。上開移送本院併辦之
    該部分，應退回由檢察官另為適當之處理，併此敘明。
五、據上論斷 ，應依刑事訴訟法第369條第1項前段、第364條、
    第299條第1項前段 、毒品危害防制條例第10條第1項、第18
    條第1項前段、刑法第2條第1項前段、第11條、（修正前）
    第56條、（修正前）第51條第5款，判決如主文。
本案經檢察官甲○○到庭執行職務。
中    華    民    國    95    年    12  月    27      日
            刑事第十一庭  審判長法  官  郭  同  奇
                                法  官  胡  文  傑
                                法  官  何  志  通
上列正本證明與原本無異。
如不服本判決應於收受送達後十日內向本院提出上訴書狀，其未
敘述上訴之理由者並得於提起上訴後十日內向本院補提理由書 (
均須按他造當事人之人數附繕本)。
                                書記官  林  桂  鳳
中    華    民    國    95    年    12  月    29      日


司法院資訊處製作；財團法人民間司法改革基金會備份。
